臺灣高等法院刑事判決
110年度上易字第1511號
上  訴  人  臺灣新竹地方檢察署檢察官
被      告  邱恩謹



上列上訴人因被告家暴妨害自由案件，不服臺灣新竹地方法院10
9年度易字第830號，中華民國110年5月31日第一審判決（起訴案
號：臺灣新竹地方檢察署109年度偵字第9837號），提起上訴，
本院判決如下：
    主  文
上訴駁回。
    事實及理由
一、本案經本院審理結果，認原審以被告甲○○犯恐嚇危害安全罪
    ，處拘役20日，如易科罰金，以新臺幣1000元折算1日等節
    ，經核其認事用法、量刑及沒收均無不當，應予維持，並引
    用原審判決書記載之事實、證據及理由（如附件）。　　
二、檢察官上訴意旨略以：據告訴人乙○○陳稱：其係先在網路上
    認識被告之兄林毅豪，經林毅豪之央求才安排被告到家中居
    住，與被告僅為朋友關係，之後因為被告持續以奇怪的理由
    向其借支金錢，其覺得不對勁才幫忙安排被告在外面居住，
    引起被告不滿才衍生此案等語，可知被告平素與告訴人之關
    係不差，生活及經濟上也受到告訴人甚多幫助。然被告竟僅
    因對告訴人有所不滿即裝神弄鬼，發送內容含有「真的是有
    破麻的媽媽就生出這麼破麻的女兒，你女兒要給人家償命」
    、「小心林毅豪妹妹找你們索命，她的遺書上聽說寫著死都
    不會放過張妘宸」等加害生命安全之文字至告訴人持有使用
    之行動電話，致告訴人心生畏懼，顯然恩將仇報。又依告訴
    人所述，本案發生後，被告仍以謊稱告訴人家裡有糾紛報警
    到場處理之方式，逼迫告訴人出面。若無法聯絡到告訴人則
    轉騷擾告訴人之家人及朋友，致使告訴人終日惶惶不安，也
    可知被告惡性非小，行為低劣。再者，被告犯後始終否認犯
    行，亦從無任何認錯、悔悟之表示，犯後態度不佳，則揆諸
    最高法院判決意旨，原審上開量刑實未充分評價被告罪責，
    使罪刑相當，難認允當云云。
三、按法官為量刑之裁量時，本得依據個案情節，參酌刑法第57
    條各款例示之犯罪情狀，於法定刑度內量處被告罪刑；除有
    逾越該罪法定刑或法定要件，或未能符合法規範體系及目的
    ，或未遵守一般經驗及論理法則，或顯然逾越裁量，或濫用
    裁量等違法情事以外，自不得任意指摘其量刑違法（參照最
    高法院80年台非字第473號、75年台上字第7033號、72年台
    上字第6696號、72年台上字第3647號判例）。經查，本件原
    審於量刑時，已就刑法第57條所規定之各款事由，詳加審酌
    一切情狀，經核原審量刑未逾法定刑度，亦無量刑輕重相差
    懸殊等裁量權濫用或違反比例原則之情形，已充分斟酌客觀
    上之適當性、相當性及必要性要求，亦難認原審量刑有何不
    當。　　
四、從而，檢察官以前揭事由指摘原判決違誤等節，經核並無可
    採，其上訴為無理由，應予駁回。
五、被告經合法傳喚無正當理由不到庭，爰不待其陳述逕行判決
    。　　
據上論斷，應依刑事訴訟法第371條、第368條、第373條，判決
如主文。
本案經檢察官王正皓到庭執行職務。　　
中　　華　　民　　國　　110 　年　　10　　月　　28　　日
                  刑事第二十五庭審判長法　官  邱滋杉
                                      法　官  陳彥年
                                      法　官  黃翰義
以上正本證明與原本無異。
不得上訴。
                                      書記官  邱鈺婷
中　　華　　民　　國　　110 　年　　11　　月　　2 　　日
附件
臺灣新竹地方法院刑事判決
109年度易字第830號
公  訴　人  臺灣新竹地方檢察署檢察官
被　　　告　甲○○　女　(民國00年0月00日生)
　　　　　　　　　　身分證統一編號：Z000000000號
　　　　　　　　　　住臺南市○○區○○街000巷00弄0號
                    居新竹市○區○○路00號6樓
                      新竹縣○○鎮○○路00號
　　　　　　　　　　送達新竹縣○○鎮○○○○00號信箱
上列被告因恐嚇案件，經檢察官提起公訴(109年度偵字第9837號
 )，本院判決如下：
    主  文
甲○○犯恐嚇危害安全罪，處拘役貳拾日，如易科罰金，以新臺幣
壹仟元折算壹日。
    事  實
一、甲○○（原名：沈炫燁）與乙○○（原名:張妘宸）曾有同居關
    係，係家庭暴力防治法第3條第2款之家庭成員，雙方因感情
    及金錢問題發生糾紛，詎甲○○竟基於恐嚇危害安全之犯意，
    於民國109年1月21日上午10時4分許，在搭乘和欣客運巴士
    往臺南方向路途上之不詳地點，以0000000000行動電話門號
    ，發送內容含有「真的是有破麻的媽媽就生出這麼破麻的女
    兒，你女兒要給人家償命」、「小心林毅豪妹妹找你們索命
    ，她的遺書上聽說寫著死都不會放過張妘宸」等加害生命安
    全之文字至乙○○母親徐月玲所有、乙○○持有使用之00000000
    00行動電話門號，乙○○在新竹縣新埔鎮家中（地址詳卷）接
    獲上開簡訊後，因而心生恐懼，致生危害於其生命安全。
二、案經乙○○訴由新竹縣政府警察局新埔分局報請臺灣新竹地方
    檢察署檢察官偵查起訴。　　
    理  由
壹、程序方面
一、按法院認為應科拘役、罰金或應諭知免刑或無罪之案件，被
    告經合法傳喚無正當理由不到庭者，得不待其陳述逕行判決
    ，刑事訴訟法第306 條定有明文。查被告甲○○經合法傳喚於
    本院110 年4月27日審理程序無正當理由未到庭，惟基於如
    後述之理由，本院既認應為科處拘役之刑，爰不待其到庭陳
    述，逕為一造辯論而判決。
二、按被告以外之人於偵查中向檢察官所為陳述，除顯有不可信
    之情況者外，得為證據，同法第159 條之1 第2 項定有明文
    。證人乙○○於檢察官偵查中具結後所為之陳述，本院遍查
    卷證並未發現顯不可信之情況，依前開規定，其於偵查中之
    證言自具有證據能力。
三、按被告以外之人於審判外之言詞或書面陳述，除法律有規定
    者外，不得做為證據。被告以外之人於檢察事務官、司法警
    察官或司法警察調查中所為之陳述，與審判中不符時，其先
    前之陳述具有較可信之特別情況，且為證明犯罪事實存否所
    必要者，得為證據，刑事訴訟法第159 條第1 項、第159 條
    之2 分別定有明文。所謂「具有較可信之特別情況」，應係
    指該被告以外之人於檢察事務官、司法警察官或司法警察調
    查中所為之陳述，與審判中不符，而其先前之陳述，從客觀
    上之環境或條件等情況加以觀察，有足以取代審判中經反對
    詰問之可信性保證者，最高法院96年度台上字第5979號判決
    要旨參照。經查，證人乙○○於警詢中之證言，性質上屬被告
    以外之人於審判外所為之言詞陳述，本院審酌其於警詢所為
    陳述作成之狀況及尚有其在檢察官訊問時具有證據能力之證
    述可供做為證據，又其在警詢時所為之證述，與偵查中之證
    述相較，非屬除該項傳聞證述外，已無從再就同一供述取得
    與其審判外陳述之相同供述內容，倘以其他證據代替，亦無
    從達到同一目的之情形之「必要性」要件，是其於警詢時所
    為證述即無證據能力，不能作為本案被告論罪之依據。
四、本院以下所引用之非供述證據，均與本件事實具有自然關聯
    性，且核屬物證性質，又查無事證足認有違背法定程序或經
    偽造、變造所取得等證據排除之情事，復經本院依刑事訴訟
    法第164 條踐行物證之調查程序，是堪認均有證據能力。
貳、實體方面—事實認定
一、訊據被告矢口否認有何恐嚇之犯行，並辯稱：我當時自殺被
    救活，想要叫乙○○出來說明，我認為那不是恐嚇等語。
二、經查，被告與乙○○曾有同居關係，雙方因感情及金錢問題發
    生糾紛，被告遂以行動電話發送內容含有「真的是有破麻的
    媽媽就生出這麼破麻的女兒，你女兒要給人家償命」、「小
    心林毅豪妹妹找你們索命，她的遺書上聽說寫著死都不會放
    過張妘宸」至乙○○母親徐月玲所有、由乙○○持有使用之行動
    電話，嗣乙○○在新竹縣新埔鎮家中（地址詳卷）接獲上開簡
    訊等節，業據被告所不爭執（見偵卷第6-8、9-11、12-13、
    45-45頁背面），並有證人乙○○偵訊之證述內容可佐（見偵
    卷第43-44頁背面），並有簡訊翻拍照片在卷供參（見偵卷
    第26-27頁），足徵上情為真。
三、被告雖以前詞置辯，而否認具恐嚇之主觀犯意，惟恐嚇危害
    安全罪係以對生命、身體、自由、名譽、財產之法益加以不
    法惡害之意旨通知他人，使他人產生恐怖之心理狀態，其恐
    嚇之方法以言詞、文字、舉動為之，均無不可。恐嚇本非行
    為人主觀上確有加害之意或客觀上已為加害之行為，而係衡
    諸通常事理足認乃將使一般人心生畏懼之惡害通知；且被害
    人是否心生畏懼，亦應依照社會客觀經驗法則以為判斷基準
    。被告於警詢中既陳稱：我的錢都被乙○○騙走了，心生怨恨
    ，所以才有上述發言等語（見偵卷第13頁），復於偵訊中陳
    稱：我認識乙○○，跟她是朋友以上的關係，現在有點糾紛嫌
    隙的關係；我曾經和我朋友一起傳簡訊給她，要她把事情處
    理好，就是感情上的事還有我們金錢上的糾紛等語（見偵卷
    第45頁），可見被告對於乙○○已累積相當負面情緒，更傳簡
    訊告以：「你女兒要給人償命」、「小心林毅豪妹妹找你們
    索命」、「她的遺書上聽說寫著死都不會放過張妘宸」，此
    種明顯語帶暗示威脅生命安全之用語，殊難想像一般人觀看
    具有敵意之人傳送此種內容簡訊後，不會萌生畏懼之感，且
    證人乙○○於偵訊中證稱：我跟被告哥哥林毅豪是在網路上認
    識的，林毅豪我約在高鐵站見面，結果是被告出現；我和被
    告曾經同住過，租房子是以我的名義；之前他在我00000000
    00手機也是有傳一堆騷擾的訊息，後來才傳到我0000000000
    手機；收到訊息後，我每天晚上都很緊張，我站在頂樓只要
    聽到聲音，就很緊張的看有無人出現，我怕被告對我不利等
    語（見偵卷第43頁背面-44頁背面），在在可見其心中之懼
    怕。基此，被告主觀上具有恐嚇犯意，至堪認定。
四、綜上所述，本件事證明確，應依法論科。
參、實體部分─論罪科刑
一、按家庭暴力者，謂家庭成員間實施身體、精神或經濟上之騷
    擾、控制、脅迫或其他不法侵害之行為；又家庭暴力罪，謂
    家庭成員間故意實施家庭暴力行為而成立其他法律所規定之
    犯罪，家庭暴力防治法第2 條第1款、第2 款分別定有明文
    。查被告與告訴人曾同居一室，兩人間具有家庭暴力防治法
    第3 條第2 款所定之家庭成員關係，被告對告訴人犯恐嚇行
    為，已屬家庭成員間故意實施精神上之不法侵害行為，即為
    家庭暴力防治法第2 條第1 款之家庭暴力，且構成刑法上之
    恐嚇危害安全罪，惟因家庭暴力防治法關於家庭暴力罪並無
    罰則之規定，是以應依刑法規定予以論罪科刑。是核被告所
    為，係犯刑法第305 條恐嚇危害安全罪，被告各次行為之獨
    立性極為薄弱，難以強行分離，自應論以接續犯而成立一罪
    。
二、爰審酌被告對於告訴人有所不滿，不思以合法管道溝通解決
    ，反藉威脅告訴人生命安全之事對告訴人恐嚇，造成告訴人
    心生畏懼，所為誠屬非是，復考量被告否認犯行、未能積極
    彌補過錯之犯後態度，另衡以被告之犯罪動機、手段、目的
    、教育程度為高職肄業、經濟狀況小康等一切情狀，量處如
    主文所示之刑，並諭知易科罰金折算標準，以茲警惕。
據上論斷，依刑事訴訟法第299 條第1 項前段、第306條，判決
如主文。
本案經檢察官黃瑞盛、陳昭德提起公訴，檢察官黃嘉慧到庭執行
職務。 　
中　　華　　民　　國　　110 　年　　5 　　月　　31　　日
                  刑事第五庭  法　官　    林涵雯
以上正本證明與原本無異。
如不服本判決應於收受本判決後20日內向本院提出上訴書狀，上
訴書狀應敘述具體理由。上訴書狀未敘述上訴理由者，應於上訴
期間屆滿後20日內補提理由書狀於本院(均須按他造當事人之人
數附繕本 )「切勿逕送上級法院」。 
中　　華　　民　　國　　110 　年　　5 　　月　　31　　日
                              書記官      李佳穎
附錄論罪科刑法條
中華民國刑法第305條
以加害生命、身體、自由、名譽、財產之事恐嚇他人，致生危害
於安全者，處2年以下有期徒刑、拘役或9千元以下罰金。